臺灣彰化地方法院刑事判決　　　　　　　95年度易字第1207號
公　訴　人　臺灣彰化地方法院檢察署檢察官
被　　　告　乙○○
選任辯護人　劉喜律師
上列被告因違反家庭暴利防治法之傷害等案件，經檢察官提起公
訴（95年度偵字第5732號），本院判決如下：
    主  文
乙○○共同傷害人之身體，處有期徒刑伍月，如易科罰金，以銀
元佰元即新臺幣玖佰元折算壹日，減為有期徒刑貳月又壹拾伍
日，如易科罰金，以銀元佰元即新臺幣玖佰元折算壹日。
    犯罪事實
一、乙○○與其妹夫即甲○○（按乙○○之妹為葉圓，甲○○為
    葉圓之夫），為二親等之旁系姻親，具有家庭暴力防治法第
    3 條第4 款所定家庭成員關係。因乙○○之弟丙○○（業經
    本院另行審結）於民國95年3 月11日下午5 時10分，駕駛車
    牌號碼9372—XF號自用小客車搭載丙○○之妻丁○○○，途
    經林信吉向甲○○承租位於彰化縣和美鎮○○路○ 段135 號
    1 樓日日鑫公司門口前（起訴書誤載為甲○○位於彰化縣和
    美鎮○○路○ 段277 巷130 號住處前），適見甲○○駕駛所
    有車牌號碼PG—3288號之自用小客車停於該處，遂下車欲找
    甲○○商談處理丙○○、乙○○及甲○○間之合夥債務糾紛
    而發生口角，適因乙○○在位於甲○○前揭住處旁之彰化縣
    和美鎮○○段塗厝小段第1608地號農田內，正抽水灌溉農田
    ，聽見丙○○與甲○○間之口角爭執聲而前來聲援丙○○，
    甲○○見狀隨即躲在其駕駛停於門口之前揭車牌號碼PG—32
    88號自用小客車內，並將車門反鎖，乙○○、丙○○見狀，
    竟共同基於毀損他人財物、普通傷害他人身體之犯意聯絡，
    由乙○○持現場廢棄物堆中之木棍1 支，另由丙○○至其所
    駕駛之車輛上持鐵棍1 支，分別接續敲砸甲○○所有之前揭
    車輛左側駕駛座、右側副駕駛座旁車窗玻璃及左側車身，致
    使左側駕駛座旁之車窗玻璃破裂、右側副駕駛座旁之車窗玻
    璃受有裂痕、左側車身受有刮痕之損壞，足以生損害於甲○○，乙○○則亦在場咆哮並喊叫「打死他」，且推由丙○○
    持前揭鐵棍自右側駕駛座之破裂車窗接續戳打坐於駕駛座上
    之甲○○，致甲○○身體受有左上肢及左下肢多處擦傷、腹
    部挫傷、頸部瘀傷等普通傷害。嗣經甲○○於95年4 月4 日
    至警局提出告訴，始查獲上情。
二、案經甲○○訴由彰化縣警察局和美分局報請臺灣彰化地方法
    院檢察署檢察官偵查起訴。
    理  由
一、程序部分：
  (一)按被告以外之人於審判外之言詞或書面陳述，除法律有規定
    者外，不得作為證據；證人、鑑定人依法應具結而未具結者
    ，其證言或鑑定意見，不得作為證據，刑事訴訟法第159 條
    第1 項、第158 條之3 分別定有明文。況刑事訴訟法第159
    條之1 第1 項之立法理由係認被告以外之人（包括證人、鑑
    定人、告訴人、被害人及共同被告等）之陳述係在法官面前
    為之，因其任意陳述之信用性已受確定保障之情況下所為，
    自得作為證據。經查，證人丁○○○、林信吉分別於本院審
    理時之證述，均係被告以外之人，於本院審理時之言詞陳述
    ，並經本院告以具結之義務及偽證之處罰，經其等具結後而
    為陳述。又被告及其選任辯護人於本院審理中，因未聲請詰
    問上開證人，且亦已捨棄其反對詰問權，是證人丁○○○、
    林信吉於本院審理中所為之證述（參見本院96年3 月1 日審
    判筆錄第4 頁至第12頁），並非傳聞證據，依上開說明，其
    等於本院審理時之證述，自有證據能力。
  (二)被告以外之人於偵訊中向檢察官所為之陳述，除顯有不可信
    之情況者外，得為證據，刑事訴訟法第159 條之1 第2 項分
    別定有明文。而所謂不可信情況之認定，法院應審酌被告以
    外之人於陳述時之外在環境及情況，例如：陳述時之心理狀
    況、有無受到外力干擾等，以為判斷之依據，故係決定陳述
    有無證據能力，而非決定陳述內容之證明力。是被告以外之
    人前於偵查中已具結而為證述，除反對該項供述得具有證據
    能力之一方，已釋明「顯有不可信之情況」之理由外，皆得
    為證據。經查，證人林信吉、張文明、楊阿笑分別於檢察官
    偵訊中，均係以證人之身份，經檢察官告以具結之義務及偽
    證之處罰，經渠等具結，而於負擔偽證罪之處罰心理下所為
    ，係經以具結擔保其證述之真實性。又司法實務運作上，咸
    認偵查中檢察官向被告以外之人所取得之陳述，原則上均能
    遵守法律規定，不致違法取供，其可信性極高，因而明定除
    顯有不可信之情況者外，得為證據。亦即，被告以外之人於
    偵查中依法應具結者已具結，向檢察官所為之陳述，原則上
    具有證據能力，於例外「顯有不可信之情況」，始不具證據
    能力。又證人林信吉、張文明、楊阿笑於檢察官偵訊中所為
    之證述，並無證據顯示係遭受強暴、脅迫、詐欺、利誘等外
    力干擾情形，或在影響其心理狀況致妨礙其自由陳述等顯不
    可信之情況下所為。況證人林信吉、張文明、楊阿笑分別於
    檢察官偵查時具結所為陳述（參見臺灣彰化地方法院檢察署
    95年度偵字第5732號偵查卷宗第13頁至第14頁；第56頁至第
    49頁），被告乙○○及其選任辯護人亦未曾提及檢察官在偵
    查時，有任何不法取供之情形，是客觀上並無顯不可信之情
    況，前揭證人於偵查中之證言，自均具有證據能力。
  (三)按被告以外之人於審判外之陳述，雖不符前4 條之規定，而
    經當事人於審判程序同意作為證據，法院審酌該言詞陳述或
    書面陳述作成時之情況，認為適當者，亦得為證據。當事人
    、代理人或辯護人於法院調查證據時，知有第159 條第1 項
    不得為證據之情形，而未於言詞辯論終結前聲明異議者，視
    為有前項之同意，刑事訴訟法第159 條之5 定有明文。立法
    意旨在於傳聞證據未經當事人之反對詰問予以核實，原則上
    先予排除，惟若當事人已放棄詰問或未聲明異議，基於證據
    資料愈豐富，愈有助於真實發現之理念，且強化言詞辯論主
    義，法院自可承認該傳聞證據例外擁有證據能力。經查，被
    害人甲○○於警詢中之陳述（參見彰化縣警察局和美分局和
    警分偵字第0950016810號警卷第1 頁至第5 頁），雖係被告
    以外之人於審判外之陳述，性質上屬傳聞證據，惟經檢察官
    、被告乙○○及其選任辯護人均同意作為證據，又本院審酌
    該言詞陳述作成時之情況，並查無其他不法之情狀，足認為
    得為本案之證據，依刑事訴訟法第159 條之5 之規定，有證
    據能力。
二、訊據被告乙○○固不否認其弟丙○○於上揭時地，因前揭債
    務細故與告訴人甲○○發生口角時，其亦有在場之事實，惟
    矢口否認有何與其弟丙○○共同為普通傷害及毀損器物之犯
    行，辯稱：其到場係為勸架且希望丙○○、甲○○有事好好
    談，並非為聲援丙○○，其與丙○○均未持鐵棍或木棍毆打
    甲○○，當時係林信吉持鐵棍壓住丙○○腰部，而甲○○在
    所駕駛之前揭車內，丙○○一手拉住甲○○所駕駛車輛之駕
    駛座車門，而林信吉則欲將丙○○推入前揭工廠內之際，甲○○趁機手持類似拐杖鎖之物自車內朝車外方向敲破車窗，
    ，其上前將丙○○、林信吉之手拉開，並叫甲○○趕快至工
    廠內，其與丙○○亦均未持鐵棍或木棍毀損甲○○所有之前
    揭車輛云云，惟查：
  (一)按告訴人、證人之陳述有部分前後不符，或相互間有所歧異
    時，或因記憶淡忘、或事後迴護被告、或因其他事由所致，
    究竟何者為可採，法院仍得本其自由心證予以斟酌，非謂一
    有不符或矛盾，即應認其全部均為不可採信；尤其關於行為
    動機、手段及結果等之細節方面，告訴人之指陳，難免故予
    誇大，證人之證言，有時亦有予渲染之可能；然其基本事實
    之陳述，若果與真實性無礙時，則仍非不得予以採信（最高
    法院74年臺上字第1599號判例要旨、90年度臺上字第6078號
    判決要旨參照）；況認事採證、證據之取捨及證據證明力之
    判斷，俱屬事實審法院之職權，苟無違證據法則，自不能指
    為違法；是供述證據前後雖有差異或矛盾，事實審法院非不
    可本於經驗及論理法則，斟酌其他情形，作合理之比較，定
    其取捨；其就供述證據之一部，認為真實者，予以採取，亦
    非法則所不許。因之，告訴人或證人供述之證據，前後縱有
    差異，事實審法院依憑告訴人或證人前後之供述證據，斟酌
    其他證據，本於經驗法則與論理法則，取其認為真實之一部
    ，作為論罪之證據，自屬合法（最高法院90年度臺上字第69
    43號判決要旨參照）。
  (二)告訴人甲○○為被告乙○○之妹葉圓之夫等情，業據證人即
    告訴人甲○○於偵訊中、證人即同案被告丙○○之妻丁○○○於本院審理中分別具結證述屬實，且為被告於本院審理中
    所自承（參見本院96年7 月19日審判筆錄第7 頁），是被告
    與告訴人甲○○間，具有家庭暴力防治法第3 條第4 款所規
    定二親等內旁系姻親之家庭成員關係，應可認定。
  (三)上揭犯罪事實，業據證人即告訴人甲○○於警詢中陳稱：其
    於前揭時、地駕駛所有車牌號碼PG—3288號之自用小客車時
    ，適見同案被告丙○○亦駕車擋在其車輛前方處，同案被告
    丙○○與被告先後跑來車前，其見狀隨即躲在所駕駛之前揭
    自用小客車內，並將車門反鎖，被告與同案被告丙○○持分
    持棍棒各1 支，接續敲砸其所駕駛之前揭車輛左側駕駛座、
    右側副駕駛座旁車窗玻璃及左側車身，致左側駕駛座旁之車
    窗玻璃破裂、右側副駕駛座旁之車窗玻璃受有裂痕、左側車
    身受有刮痕之損壞，同案被告丙○○並持鐵棍自右側駕駛座
    之破裂車窗接續朝其戳打，致其身體受有左上肢及左下肢多
    處擦傷、腹部挫傷、頸部瘀傷之普通傷害（參見彰化縣警察
    局和美分局和警分偵字第0950016810號警卷第1 頁至第5 頁
    ）等語，核與證人即日日鑫公司廠長林信吉分別於偵訊及本
    院審理中均具結證述：其於前揭時、地，適見同案被告丙○○駕車前來，而告訴人甲○○亦駕駛所有自用小客車在場，
    被告與同案被告丙○○站在車外對告訴人甲○○咆哮，告訴
    人甲○○見狀隨即躲在前揭車牌號碼PG—3288號自用小客車
    內，同案被告丙○○則自所駕駛之車輛上持鐵棍1 支，被告
    則持現場廢棄物堆中之木棍1 支，分別接續敲砸告訴人甲○○所有之前揭車輛左側駕駛座、右側副駕駛座旁車窗玻璃及
    左側車身，致使左側駕駛座旁之車窗玻璃破裂、右側副駕駛
    座旁之車窗玻璃受有裂痕之損壞，且被告亦在場邊咆哮並喊
    叫「打死他」，而同案被告丙○○則仍持前揭鐵管，自右側
    駕駛座之破裂車窗，接續戳打坐於駕駛座上之告訴人甲○○
    ，致告訴人甲○○身體受有多處普通傷害，其見狀上前阻止
    並抓住同案被告丙○○之鐵棍，告訴人甲○○方才逃離現場
    躲入工廠辦公室內（參見同上偵查卷宗第13頁至第14頁、第
    58頁至第59頁；本院96年3 月1 日審判筆錄第8 頁至第12頁
    ）等語；證人即日日鑫公司員工張文明於偵訊中具結證述：
    其於前揭時地，看見告訴人甲○○所有之前揭車輛車窗玻璃
    遭人砸破（參見同上偵查卷宗第56頁至第57頁）等語；證人
    即日日鑫公司員工楊阿笑於偵訊中具結證述：其於前揭時地
    ，聽見公司外有人互相爭吵聲音，其走出門口查看時，看見
    有人坐在車上遭他人毆打（參見同上偵查卷宗第58頁）等語
    相符，且有行車執照影本、道周醫院95年3 月24日診斷證明
    書、財團法人彰化基督教醫院95年3 月17日診斷書各1 紙、
    現場照片8 張（參見同上警卷第18頁至第20頁、第26頁至第
    29頁）；公司基本資料查詢、地籍圖謄本及土地登記第一類
    謄本各1 紙（參見同上偵查卷宗第25頁、第42頁至第44頁）
    附卷可參，核屬相符。是被告乙○○於前揭時、地，聽見同
    案被告丙○○與告訴人甲○○間之口角爭執聲，而前來聲援
    同案被告丙○○，並與同案被告丙○○共同基於毀損他人財
    物、普通傷害他人身體之犯意聯絡及行為分擔，而為上揭犯
    罪事實，應可認定。被告乙○○前揭所辯，核與前揭事證不
    符，應係卸責之詞，均不足採信。
  (四)至證人林信吉於偵訊中雖具結證述，被告亦有持木棍毆打告
    訴人甲○○（參見同上偵查卷宗第13頁）云云，然業經證人
    林信吉於本院審理中具結證述：同案被告丙○○持鐵棍毆打
    車內之告訴人甲○○，而被告僅有持木棍敲打告訴人甲○○
    所有之前揭車輛，其偵訊中所言，應係口誤（參見本院96年
    3 月1 日審判筆錄第11頁）等語明確，爰審酌證人林信吉於
    本院審理中之證述內容，核與被害人即告訴人甲○○於警詢
    中陳稱：其在車內，遭同案被告丙○○持鐵棍由駕駛座破裂
    車窗朝車內毆打等語相符；況被告既係站立於告訴人甲○○
    所有之前揭車輛右側副駕駛座外，並持木棍敲打副駕駛座之
    車窗玻璃，而該玻璃僅有刮痕並未遭人敲破等情，亦有現場
    照片2 紙（參見同上警卷第28頁）附卷可參，是依前揭被告
    所站立之位置及告訴人甲○○所有車輛之右側副駕駛座玻璃
    並未破碎等情觀之，被告當無持木棍毆打告訴人甲○○之可
    能。從而，證人林信吉於偵訊中所為之上揭證述內容，既係
    口誤，且與事理常情不符，當無足採信。又被告雖無持木棍
    毆打告訴人甲○○之事實，然被告在場咆哮並喊叫「打死他
    」等語，且推由同案被告丙○○持鐵棍自右側駕駛座之破裂
    車窗戳打車內之告訴人甲○○，致被害人甲○○受有上開普
    通傷害，足徵被告與同案被告丙○○就普通傷害之犯行，亦
    有犯意聯絡及行為分擔，已如前述，故尚難逕行憑此一情狀
    為有利於被告事實之認定。
  (五)另證人即同案被告丙○○之妻丁○○○雖於本院審理中具結
    證述：案發當日同案被告丙○○駕駛車牌號碼9372—XF號自
    用小客車，搭載其途經告訴人甲○○之上揭住處時，適告訴
    人甲○○站在門口處，向同案被告丙○○招手，同案被告丙○○因而下車與告訴人甲○○談話，其則坐在車內，嗣後同
    案被告丙○○與告訴人甲○○發生口角，告訴人甲○○復向
    同案被告丙○○招手，並躲入告訴人甲○○自己車內，同案
    被告丙○○則上前站在告訴人甲○○車輛之駕駛座外，欲查
    看車內情況之際，告訴人甲○○竟在車內，持拐杖鎖由該車
    駕駛座車窗玻璃撞出，車窗玻璃因而破裂，且同案被告丙○○左手因此流血，此時證人林信吉從工廠出來，由後方抱住
    同案被告丙○○，同案被告丙○○則未再有任何動作，之後
    被告前來現場，大家說一說後，即各自離去（參見本院96年
    3 月1 日審判筆錄第5 頁至第7 頁）云云，然證人丁○○○
    前開證述內容，核與證人林信吉、張文明、楊阿笑前揭證述
    內容及卷附上開道周醫院、財團法人彰化基督教醫院診斷書
    所載內容均不符；況告訴人甲○○與同案被告丙○○發生口
    角爭執後，如欲藉故傷害同案被告丙○○，依常情觀之，僅
    需自車內手持柺杖鎖逕至車外毆打同案被告丙○○即可，且
    較有殺傷力，應無可能選擇較難達成擊傷他人，且需要由車
    內擊破自己車輛窗戶，先造成自己損失，方能攻擊同案被告
    丙○○之方式，是證人丁○○○上揭所述，核與前揭事證不
    符，亦與社會事理常情有違，顯屬不實證述，自不足採信。
  (六)綜上所述，被告前揭所辯，均不足採信，本案事證已臻明確
    ，被告上開犯行，均堪認定。
三、查刑法業於94年2 月2 日修正公布，並於被告行為後，自95
    年7 月1 日起生效施行，如附表所示之條文業經修正。按行
    為後法律有變更者，適用行為時之法律，但行為後之法律有
    利於行為人者，適用最有利於行為人之法律，修正後刑法第
    2 條第1 項定有明文。此條規定係規範行為後法律變更所生
    新舊法律比較適用之準據法，本身尚無新舊法比較之問題，
    於新法施行後，應一律適用新法第2 條第1 項之規定，為「
    從舊從輕」之比較。再按本次法律變更，比較時應就罪刑有
    關之共犯、未遂犯、牽連犯、連續犯、結合犯，以及累犯加
    重、自首減輕暨其他法定加減原因（如身分加減）與加減例
    等一切情形，綜其全部罪刑之結果而為比較（最高法院95年
    5 月23日95年度第8 次刑庭會議決議參照），其比較理由及
    結果均詳如附表，先予敘明。
四、又告訴人甲○○所有之前開自用小客車之左側駕駛座旁之車
    窗玻璃、右側副駕駛座旁之車窗玻璃、左側車身，已遭被告
    、同案被告丙○○共同持鐵棍或木棍擊打，分別受有破裂、
    裂痕、刮痕之事實，已如前述，致使該車輛之特定目的之可
    用性，均顯有不良改變，故該車輛顯已因被告、同案被告丙○○之上揭行為，而喪失全部或一部之效用，且已造成需修
    復之財物損失，應可認定。另按稱家庭暴力者，謂家庭成員
    間實施身體或精神上不法侵害之行為；又家庭暴力罪者，謂
    家庭成員間故意實施家庭暴力行為而成立其他法律所規定之
    犯罪，家庭暴力防治法第2 條第1 款、第2 款（按家庭暴力
    防治法已於96年3 月28日經總統以華總一義字第0960003777
    1 號令修正公布，並自公布日施行，核與修正前家庭暴力防
    治法第2 條第1 項、第2 項之內容相同）分別著有明文。本
    案被告與告訴人甲○○間具有家庭暴力防治法第3 條第4 款
    所規定二親等內旁系姻親之家庭成員關係，已如前述。是被
    告上揭傷害、損壞器物之行為，分別已屬家庭成員間實施身
    體及精神上之不法侵害行為，構成刑法上之普通傷害罪、損
    壞器物罪，該當於家庭暴力防治法第2 條第2 項之家庭暴力
    罪，惟因家庭暴力防治法就此並無罰則之規定，故應僅論以
    刑法普通傷害罪、損害器物罪。核被告所為，係犯刑法第27
    7 條第1 項之普通傷害罪、刑法第354 條之損壞器物罪。另
    起訴意旨已敘明被告有違反家庭暴力防治法之事實，且就被
    告所犯普通傷害罪部分，雖疏未引用家庭暴力防治法第2 條
    第2 項之家庭暴力罪，然經公訴人於本院審理中補充上揭起
    訴法條，附此敘明。被告與共犯丙○○間，就上揭普通傷害
    、損害器物之犯行，互有犯意聯絡及行為分擔，均為共同正
    犯。又同案被告丙○○於密切接近之時、地持鐵棍毆擊告訴
    人甲○○造成上揭傷害；被告、同案被告丙○○亦於密切接
    近之時、地分持木棍、鐵棍擊壞告訴人甲○○之自用小客車
    而造成上開損害，性質上侵害同一之法益，且各行為之獨立
    性極為薄弱，依一般社會健全觀念，在時間差距上，難以強
    行分開，自應視為數個舉動之接續施行，而均為接續犯，應
    僅各論以一罪。復被告所犯之上揭普通傷害與毀損器物罪2
    罪間，具有方法、目的之牽連關係，應依修正前刑法第55條
    牽連犯之規定，從一較重之刑法第277 條第1 項之普通傷害
    罪處斷。爰審酌被告並無前科且平日素行尚稱良好，此有臺
    灣高等法院被告前案紀錄表、臺灣彰化地方法院檢察署刑案
    資料查註紀錄表各1 份在卷可查，僅因其與被害人甲○○間
    存有債務糾紛，不思尋民事訴訟之解決途徑，竟與其弟丙○○共同憑藉私力，即分持前揭木棍或鐵棍毀損他人汽車部分
    零件，並推由共犯丙○○持鐵棍毆打擊傷他人身體，造成被
    害人受有前揭財物損失及普通傷害，其惡性非輕，況迄今仍
    未與被害人達成民事和解並賠償其損失等一切情狀，量處如
    主文所示之宣告刑，並諭知易科罰金之折算標準。又被告所
    為本案犯罪時間為95年3 月11日，係在96年4 月24日以前，
    所犯符合中華民國96年罪犯減刑條例第2 條第1 項第3 款、
    第9 條之規定，應予減輕其刑二分之一，併諭知易科罰金之
    折算標準。另被告與同案被告丙○○分別持以毀損他人器物
    及傷害他人身體之前揭鐵棍及木棍各1 支，並無證據證明係
    被告、共犯丙○○所有，且亦均非違禁物，爰不予宣告沒收
    。
據上論斷，應依刑事訴訟法第299 條第1 項前段，刑法第2 條第
1 項前段、第28條（修正前）、第277 條第1 項、第354 條、第
55條（修正前）、第41條第1 項前段（修正前），罰金罰鍰提高
標準條例第1 條前段、第2 條（修正前），中華民國96年罪犯減
刑條例第2 條第1 項第3 款、第7 條、第9 條，判決如主文。
本案經檢察官吳芙如到庭執行職務。
中　　華　　民　　國　　96　　年　　7 　　月　　31　　日
                  刑事第八庭    審判長法  官  李雅俐
                                      法  官  林秉暉
                                      法  官  唐中興
以上正本證明與原本無異。
如不服本判決應於收受本判決後10日內向本院提出上訴書狀，其
未敘述上訴理由者，並得於提起上訴後10日內向本院補提理由書
狀（均須按他造當事人之人數附繕本）「切勿逕送上級法院」。
告訴人或被害人對於判決如有不服具備理由請求檢察官上訴者，
其上訴期間之計算係以檢察官收受判決正本之日期為準。
中　　華　　民　　國　　96　　年　　7 　　月　　31　　日
                                      書記官 施惠卿
【附錄本案判決論罪科刑法條全文】：
刑法第277條
傷害人之身體或健康者，處3 年以下有期徒刑、拘役或1,000 元
以下罰金。
犯前項之罪因而致人於死者，處無期徒刑或 7 年以上有期徒刑；
致重傷者，處 3 年以上 10 年以下有期徒刑。
刑法第354條
毀棄、損壞前2 條以外之他人之物或致令不堪用，足以生損害於
公眾或他人者，處2 年以下有期徒刑、拘役或500 元以下罰金。
【附表】：
┌──┬───────┬───────┬───────┬────┬────┬──────┐
│變更│行為時法（下稱│裁判時法（下稱│   比較理由   │比較依據│比較結果│    備註    │
│事項│舊法）之條文及│新法）之條文及│              │        │何者對行│            │
│    │內容          │內容          │              │        │為人有利│            │
│    │              │              │              │        │        │            │
├──┼───────┼───────┼───────┼────┼────┼──────┤
│共犯│【修正前刑法第│【刑法第28條】│              │        │        │            │
│    │28 條 】      │              │              │        │        │            │
│    │              │              │              │        │        │            │
│    │二人以上共同實│二人以上共同實│1.新法將共同正│有關共同│雖應適用│            │
│    │施犯罪之行為者│行犯罪之行為者│  犯之範圍予以│正犯規定│裁判時法│            │
│    │，皆為正犯。  │，皆為正犯。  │  限縮，不及於│，僅作文│。但基於│            │
│    │              │              │  「陰謀」、「│字修正，│整體適用│            │
│    │              │              │  預備」等行為│對於狹義│原則，應│            │
│    │              │              │  階段。      │共同正犯│適用舊法│            │
│    │              │              │2.刑法第28條有│（指有犯│。      │            │
│    │              │              │  關共同正犯規│意聯絡及│        │            │
│    │              │              │  定，僅作文字│行為分擔│        │            │
│    │              │              │  修正，對於狹│之數行為│        │            │
│    │              │              │  義共同正犯（│人）之認│        │            │
│    │              │              │  指有犯意聯絡│定，不生│        │            │
│    │              │              │  及行為分擔之│任何影響│        │            │
│    │              │              │  數行為人）之│。      │        │            │
│    │              │              │  認定，不生任│        │        │            │
│    │              │              │  何影響。    │        │        │            │
│    │              │              │              │        │        │            │
├──┼───────┼───────┼───────┼────┼────┼──────┤
│牽連│【修正前刑法第│              │              │        │        │            │
│連犯│55條後段】    │              │              │        │        │            │
│刪除│              │              │              │        │        │            │
│    │犯一罪而其方法│ 刪除         │鑑於牽連犯之實│刑法第2 │舊法    │            │
│    │或結果之行為犯│              │質根據難有合理│條第1項 │        │            │
│    │他罪名者，從一│              │說明，且其存在│前段    │        │            │
│    │重處斷。      │              │亦有擴大既判力│        │        │            │
│    │              │              │範圍，而有鼓勵│        │        │            │
│    │              │              │犯罪之嫌，而予│        │        │            │
│    │              │              │刪除，其後在適│        │        │            │
│    │              │              │用上得視其具體│        │        │            │
│    │              │              │情形，分別論以│        │        │            │
│    │              │              │想像競合犯或數│        │        │            │
│    │              │              │罪併罰予以處斷│        │        │            │
│    │              │              │。如依新法應數│        │        │            │
│    │              │              │罪併罰，而舊法│        │        │            │
│    │              │              │可依裁判上一罪│        │        │            │
│    │              │              │論處，被告行為│        │        │            │
│    │              │              │後之新法非有利│        │        │            │
│    │              │              │於被告，仍應適│        │        │            │
│    │              │              │用被告行為時之│        │        │            │
│    │              │              │舊法。        │        │        │            │
│    │              │              │              │        │        │            │
├──┼───────┼───────┼───────┼────┼────┼──────┤
│罰金│【罰金罰鍰提高│【刑法施行法第│              │        │        │            │
│刑貨│標準條例第1 條│1 條之1 第1項 │              │        │        │            │
│幣單│前段、第5 條】│、第2 項】    │              │        │        │            │
│位之│              │              │              │        │        │            │
│變更│依法律應處罰金│中華民國94年1 │刑法之貨幣單位│刑法第2 │經按現行│            │
│    │、罰鍰者，就其│月7 日法修正施│由「元（指銀元│條第1 項│法規所定│            │
│    │原定數額得提高│行後，刑法分則│）」變更為「新│前段    │貨幣單位│            │
│    │為2 倍至10倍（│編所定罰金之貨│臺幣」，且刑法│        │折算新臺│            │
│    │刑法乃係定明10│幣單位為新臺幣│分則之罰金數額│        │幣條例第│            │
│    │倍）。第1 條所│。94年1 月7 日│，亦視該分則先│        │2 條之規│            │
│    │定得提高倍數之│刑法修正時，刑│前曾修正與否，│        │定折算後│            │
│    │規定，於本條例│法分則編未修正│而分別提高3 或│        │等值，是│            │
│    │修正後制定之法│之條文定有罰金│30倍。        │        │以新法並│            │
│    │律，不適用之；│者，自94年1 月│              │        │未較有利│            │
│    │本條例修正前公│7 日刑法修正施│              │        │，應逕適│            │
│    │布之法律，於本│行後，就其所定│              │        │用修正前│            │
│    │條例修正後修正│數額提高為30倍│              │        │行為時之│            │
│    │其罰金罰鍰數額│。但72年6 月26│              │        │舊法。  │            │
│    │或法律經全部修│日至94年1 月7 │              │        │        │            │
│    │正而其罰金罰鍰│日新增或修正之│              │        │        │            │
│    │數額未予變更者│條文，就其所定│              │        │        │            │
│    │，亦同。      │數額提高為3 倍│              │        │        │            │
│    │              │。            │              │        │        │            │
├──┼───────┼───────┼───────┼────┼────┼──────┤
│罰金│【修正前刑法第│【刑法第33條第│              │        │        │            │
│刑下│33條第5 款】  │5 款】        │              │        │        │            │
│限變│              │              │              │        │        │            │
│更  │罰金：（銀元）│罰金：新臺幣  │罰金刑之下限，│刑法第2 │舊法    │            │
│    │1 元以上。    │1,000 元以上，│由銀元1 元即新│條第1項 │        │            │
│    │              │以百元計算。  │臺幣3 元，提高│前段    │        │            │
│    │              │              │為新臺幣1,000 │        │        │            │
│    │              │              │元。          │        │        │            │
│    │              │              │              │        │        │            │
├──┼───────┼───────┼───────┼────┼────┼──────┤
│易科│【修正前刑法第│【刑法第41條第│              │        │        │            │
│罰金│41條第1 項前段│項前段】      │              │        │        │            │
│折算│、修正前罰金罰│              │              │        │        │            │
│標準│鍰提高標準條例│              │              │        │        │            │
│變更│第2 條】      │              │              │        │        │            │
│    │              │              │              │        │        │            │
│    │犯最重本刑為5 │犯最重本刑為5 │易科罰金折算標│刑法第2 │舊法    │            │
│    │年以下有期徒刑│年以下有期徒刑│準由銀元100 元│條第1項 │        │            │
│    │以下之刑之罪，│以下之刑之罪，│以上，300 元以│前段    │        │            │
│    │而受6 個月以下│而受6 個月以下│下即新臺幣300 │        │        │            │
│    │有期徒刑或拘役│有期徒刑或拘役│元以上，900 元│        │        │            │
│    │之宣告…得以（│之宣告者，得以│以下，提高為以│        │        │            │
│    │銀元）1 元以上│新臺幣1,000 元│新臺幣1,000 元│        │        │            │
│    │（銀元）3 元以│、2,000 元或3,│、2,000 元或3,│        │        │            │
│    │下折算日，易科│000 元折算1 日│000元折算1 日 │        │        │            │
│    │罰金。依刑法第│，易科罰金。  │。            │        │        │            │
│    │41條易科罰金…│              │              │        │        │            │
│    │就其原定數額提│              │              │        │        │            │
│    │高為100 倍折算│              │              │        │        │            │
│    │1 日；法律所定│              │              │        │        │            │
│    │罰金數額未依本│              │              │        │        │            │
│    │條例提高倍數，│              │              │        │        │            │
│    │或其處罰法條無│              │              │        │        │            │
│    │罰金刑之規定者│              │              │        │        │            │
│    │，亦同。      │              │              │        │        │            │
├──┴───┬───┼───────┴───────┴────┴────┴──────┤
│整體比較結果│  舊法│1.刑法第28條之條文修正雖僅為其他純文字之修正，然基於整體適用原則│
│            │      │  ，適用行為時之舊法刑法第28條。                                │
│            │      │2.牽連犯而予刪除後，在適用上視其具體情形，分別論以想像競合犯或數│
│            │      │  罪併罰予以處斷。如依新法應數罪併罰，而舊法可依裁判上一罪論處，│
│            │      │  被告行為後之新法非有利於被告，仍應適用被告行為時之舊法。      │
│            │      │3.刑法第33條第5 款罰金刑之下限部分，由銀元1 元即新臺幣3 元，提高│
│            │      │  為新臺幣1,000 元，應刑法第2 條第1 項前段適用修正前行為時之舊法│
│            │      │  。                                                            │
│            │      │4.罰金刑貨幣單位之變更部分，按現行法規所定貨幣單位折算新臺幣條例│
│            │      │  第2 條之規定折算後等值，是以新法並未較有利，應依刑法第2 條第1 │
│            │      │  項前段逕行適用修正前行為時之舊法。                            │
│            │      │5.易科罰金折算標準由銀元100 元以上300 元以下即新臺幣300 元以上90│
│            │      │  0 元以下，提高為以新臺幣1,000 元、2,000 元或3,000 元折算1 日。│
│            │      │  是以新法並未較有利，應依刑法第2 條第1 項前段適用修正前行為時之│
│            │      │  舊法。                                                        │
│            │      │6.被告行為後之法律已有變更，經綜合比較結果，適用舊法應對被告並無│
│            │      │  不利，是應依刑法第2 條第1 項前段規定適用舊法。                │
│            │      │                                                                │
└──────┴───┴────────────────────────────────┘
